【裁判字號】    99,台上,153
【裁判日期】    990114
【裁判案由】    違反毒品危害防制條例
【裁判全文】
最高法院刑事判決              九十九年度台上字第一五三號
上  訴  人  甲○○
選任辯護人  張庭禎律師
上列上訴人因違反毒品危害防制條例案件，不服台灣高等法院台
中分院中華民國九十八年十月八日第二審判決（九十八年度上訴
字第一四三八號，起訴案號：台灣彰化地方法院檢察署九十七年
度偵字第八八七八號），提起上訴，本院判決如下：
    主  文
上訴駁回。
    理  由
按刑事訴訟法第三百七十七條規定，上訴於第三審法院，非以判
決違背法令為理由，不得為之。是提起第三審上訴，應以原判決
違背法令為理由，係屬法定要件。如果上訴理由書狀並未依據卷
內訴訟資料，具體指摘原判決不適用何種法則或如何適用不當，
或所指摘原判決違法情事，顯與法律規定得為第三審上訴理由之
違法情形，不相適合時，均應認其上訴為違背法律上之程式，予
以駁回。本件上訴人甲○○上訴意旨略稱：(一)、原判決採黃琦峰
於民國九十八年二月十日在第一審就監聽譯文「四半」一詞所為
：「四半應該是滴半，是指海洛因，一滴（新台幣，下同）一千
元，滴半是一千五百元」之供述，資為上訴人販賣海洛因一千五
百元予蔡耀忠之依據。惟黃琦峰係以被告身分而為上開供述，其
證詞是否具有證據能力，未經原判決論述，理由自有未備。原判
決另以黃琦峰同年三月十一日在第一審具結後之證述，作為上訴
人販賣海洛因予詹瑞霖之依據。然黃琦峰既稱不知上訴人與詹瑞
霖是否認識，上訴人未指派其交付毒品予詹瑞霖，上訴人只知詹
瑞霖在找毒品等語。則上訴人既不識詹瑞霖，何以知詹瑞霖在找
毒品？且未指派黃琦峰交付毒品，黃琦峰何以會將毒品交予詹瑞
霖？參諸黃琦峰所稱詹瑞霖之電話係由其全程接聽，及詹瑞霖在
偵查中之證言，則黃琦峰是否以自己之意，販售毒品予詹瑞霖？
即非無疑。黃琦峰之證詞顯有矛盾、瑕疵，原判決採為不利上訴
人之依據，有理由欠備及證據理由矛盾之違法。(二)、原判決以詹
瑞霖證述其購買毒品時，係黃琦峰與上訴人一起出現，即認上訴
人與黃琦峰共同販賣海洛因予詹瑞霖。惟詹瑞霖係以電話與黃琦
峰聯絡購買海洛因，黃琦峰亦稱交易地點是詹瑞霖提議，則撥打
電話相互聯絡及約定取貨地點者，均為詹瑞霖與黃琦峰，是否因
上訴人與黃琦峰「一起出現」，即得認定上訴人與黃琦峰一起販
賣前開毒品？原判決以詹瑞霖之證述，遽認上訴人係與黃琦峰共
同販賣海洛因予詹瑞霖，亦嫌證據理由不備。(三)、黃琦峰在第一
審就其房間內經查扣之十九包海洛因，證述其中約六、七包係上
訴人給其施用之報酬，其餘部分看何人要購買再送過去等語。則
上開扣案毒品中其餘十二包或十三包部分，是否與本件販賣海洛
因有關而應宣告沒收銷燬？原判決未依證據究明，其認定事實與
卷附證據不相適合，自有證據上理由矛盾之違誤云云。
惟查：原判決綜合全案證據資料，本於事實審法院職權推理之作
用，認定上訴人確有與已判刑定之黃琦峰共同販賣海洛因予蔡耀
忠、詹瑞霖之犯行。因而撤銷第一審關於上訴人部分之判決，改
判論處上訴人如原判決附表（下稱附表）編號一、四所示之販賣
第一級毒品二罪罪刑（均各處有期徒刑十五年八月），已詳細說
明其採證認事之理由。所為論斷，亦俱有卷證資料可資覆按。且
查：黃琦峰於九十八年二月十日在第一審準備程序期日向受命法
官就監聽譯文「四半」、「滴半」、「一滴」等暗語涵意所為之
陳述，業於同年三月十一日在第一審審判期日時，分別接受檢察
官及上訴人辯護人之詰問（見一審卷一第一三九至一四四頁），
並經詰以：「準備程序所述是否實在？」時，證稱：「實在」，
則原審以其前開證述具有證據能力，並採為上訴人有共同販賣一
千五百元海洛因予蔡耀忠（即附表編號一部分）之佐憑，於證據
法則自屬無悖。雖原判決漏未併予敘明黃琦峰前揭在準備程序中
之供述具有證據能力之理由，然於判決本旨既不生任何影響，即
非可據為適法之第三審上訴理由。又證據之取捨及證據之證明力
如何，由事實審法院依其調查證據所得心證，本其確信自由判斷
，茍不違反經驗法則或論理法則，即難遽指違法。黃琦峰在第一
審證述賣給詹瑞霖之海洛因係上訴人所提供，開車送貨時上訴人
坐在其旁邊，毒品交易後收到的錢由上訴人取得；詹瑞霖在偵查
中及第一審證稱其與黃琦峰交易毒品時，係上訴人與黃琦峰一起
來，交易金額應是一千元，因錢不夠，其只給五百元各等語。原
審以黃琦峰、詹瑞霖上開供證，與執行通訊監察之監聽譯文內容
相符，而據以判斷上訴人確有與黃琦峰共同販賣海洛因予詹瑞霖
（即附表編號四部分）之犯行。此係原審踐行證據調查程序後，
本諸合理性自由裁量所為證據評價之判斷，既未違反經驗法則或
論理法則，要不能指為違法。上訴意旨對原審之論斷，究有何違
背法令之情形，並未依據卷內資料為具體之指摘，徒以黃琦峰之
證言矛盾，詹瑞霖之證詞不得採為不利上訴人之判斷云云，據以
指摘原判決違法，係以片面之自我說詞，對原審採證認事之適法
職權行使，並已於理由內說明之事項，漫事指摘，自非上訴第三
審之適法理由。再者，刑事訴訟之上訴制度，其允許受不利益判
決之被告得為上訴，乃在許其為自己之利益，請求上級法院救濟
而設，故被告不得為自己之不利益而提起上訴。上訴意旨所稱在
黃琦峰房間內查扣之十九包海洛因，其中十二包或十三包部分，
是上訴人用以販賣等情，縱為可採，亦因原判決未併予宣告沒收
銷燬，對上訴人係屬有利，乃上訴意旨執此指摘原判決未諭知沒
收為有違法云云，自係為其自己之不利益而提起上訴，顯與被告
為自己利益請求救濟之上訴制度本旨相違，其此部分上訴要非合
法。其就附表編號一、四部分之上訴違背法律上程式，應予駁回
。又第三審上訴書狀，應敘述上訴之理由，其未敘述者，得於提
起上訴後十日內補提理由書於原審法院，已逾上述期間，而於第
三審法院未判決前仍未提出上訴理由書狀者，第三審法院應以判
決駁回之，刑事訴訟法第三百八十二條第一項、第三百九十五條
後段規定甚明。上訴人就附表編號二、三所示共同販賣海洛因予
蔡耀忠部分，不服原審判決，於八十九年十月二十六日提起上訴
，並未敘述理由，迄今逾期已久，於本院未判決前仍未提出，依
上開規定，其此部分之上訴自非合法，亦應予駁回。
據上論結，應依刑事訴訟法第三百九十五條，判決如主文。
中    華    民    國  九十九  年    一    月   十四   日
                      最高法院刑事第六庭
                          審判長法官  謝  俊  雄
                                法官  陳  世  雄
                                法官  魏  新  和
                                法官  吳  信  銘
                                法官  徐  文  亮
      本件正本證明與原本無異
                                      書  記  官
中    華    民    國  九十九  年    一    月   十九   日
                                                      Ｅ

司法院資訊處製作；財團法人民間司法改革基金會備份。
